臺灣桃園地方法院刑事交通事件裁定　　　　　　　　九十二年度交聲字第四四九號
　　原處分機關　交通部公路總局新竹區監理所桃園監理站
　　異　議　人　甲○○
右異議人因違反道路交通管理處罰條例案件，不服交通部公路總局新竹區監理所桃園
監理站，中華民國九十二年八月二十二日桃監裁三字第裁五二Ｄ九Ａ五二一九二一、
五二Ｄ九Ａ五二一九二二號裁決書所為之處分，聲明異議，本院裁定如左：
        主  文
原處分撤銷。
甲○○不罰。
        理  由
一、異議意旨略以：本人在民國八十九年十二月五日八時三十分起全天均在紡織廠（
    即福豐企業股份有限公司，以下簡稱福豐公司）上班，業離開公司，不可能在同
    日上午十時二十分騎乘本人所有之ＩＫＷ─二一九號機車在桃園市○○路、三民
    路口有未戴安全帽等四項違規之情形，且本人從未收受舉發單，本件舉發可能有
    誤等語。
二、本院查：
  (一)本件原處分機關以異議人經舉發單位舉發於八十九年十二月五日日上午十時二十
    分騎乘其所有之ＩＫＷ─二一九號機車在桃園市○○路、三民路口，有闖紅燈、
    未戴安全帽及不服從經鳴笛手勢指示靠邊停車等三項違規事實（另原舉發並裁罰
    之「違反禁止左轉標誌左轉」之違規事由，業經舉發單位註銷，並經原處分機關
    同意撤銷免罰），於九十二年八月二十二日裁罰，異議人於同年月二十八日收受
    前開裁決書等情，有桃園縣警察局桃警局交字第Ｄ九Ａ五二一九二一、Ｄ九Ａ五
    二一九二二號舉發違反道路交通管理事件通知單、原處分機關之桃監裁三字第裁
    五二Ｄ九Ａ五二一九二一、五二Ｄ九Ａ五二一九二二號裁決書及傳真查詢國內各
    類掛號郵件查單影本各一份在卷可稽。而異議人於收受前開裁決書後二十日內之
    同年九月十六日即向原處分機關具狀聲明異議，亦有原處分機關檢送之「聲訟書
    」影本一份在卷可稽。是異議人於法定期間內聲明異議，應可認定，其另於同年
    十月二十八日另向本院提出之「刑事聲明異議狀」，應認屬補充其異議之理由書
    狀，不影響其先前提出之聲明異議之合法性，核先說明。
  (二)按九十年五月十日修正前之違反道路交通管理事件統一裁罰基準及處理細則第十
    一條第一項第二款（即修正後同條項第三款）規定：「對於違反本條例之行為，
    應按其違反條款規定之受處罰對象，填製舉發違反道路交通管理事件通知單 (以
    下簡稱通知單)，並於被通知人欄予以勾記，其通知聯依下列規定辦理：二、逕
    行舉發者，應按已查明之資料填註車牌號碼、車輛種類、車主姓名或名稱及地址
    ，並於通知單上方空白處加註逕行舉發之文字後，由舉發機關送達被通知人。」
    。前開規定之立法目的在於逕行舉發之場合，多係對於實際違規者之身分未能確
    實掌握，故暫時以客觀上最有可能使用，或理應知悉使用者之汽車所有人為舉發
    對象而通知，以便查明實際違規者，加以處罰。故前開裁罰基準及處理細則第二
    十四條亦規定：「逕行舉發違反道路交通管理事件，經汽車所有人依通知單之應
    到案日期前到案，並告知違規駕駛人姓名、身分證統一編號及住址者，處罰機關
    應即另行通知違規駕駛人到案依法處理；逾應到案日期，處罰機關應依本條例第
    八十五條第三項規定處罰該汽車所有人。」，亦即課以汽車所有人舉發違規使用
    其車輛者之責任，否則，汽車所有人即有接受不利益之結果（即以汽車所有人為
    裁罰對象）。在此法令欲課以汽車所有人此不利益結果之下，自應以汽車所有人
    業於相當之時間內，以相當之方法收受到相關之舉發通知為前提。否則汽車所有
    人將無從舉證以推翻舉發機關之逕行舉發，而有隨時遭受到此不利益之後果。是
    逕行舉發、裁罰程序，如有違反前開規定之精神，即有違法之處。
  (三)本件舉發機關係於八十九年十二月五日以逕行舉發之方式舉發前開違規事實，惟
    異議人堅稱其並未收到舉發通知單，而舉發機關亦未能提供其通知之確定日期及
    證據，此亦有桃園縣政府警察局九十三年二月二十三日桃警交字第○九三○○三
    九四九八號函在卷可稽。是本件並無證據證明舉發機關業已依據前開修正前之裁
    罰基準及處理細則第十一條第一項第二款規定通知異議人。本件違規舉發舉發機
    關係於八十九年十二月八日及十八日移送原處分機關，固有舉發機關前開函件及
    原處分機關九十三年二月二十日竹監桃字第○九三○○○三二二五號函暨檢附之
    移送表影本各一份在卷可稽，惟原處分機關遲至二年八個月後之九十二年八月二
    十二日始裁決並送達通知異議人。在此情形下，異議人顯無法舉證證明其並無前
    述違規之情事或依前開裁罰基準及處理細則第二十四條規定告知違規駕駛人姓名
    、身分證統一編號及住址等資料。即便本院依異議人之聲請，函其當時任職之福
    豐公司查詢其於舉發機關所稱之「八十九年十二月五日」出勤情形，經該公司函
    復以：「甲○○君於八十九年十二月五日當時服務於敝廠無誤，但因敝廠之出勤
    卡僅留存（92）年度，所以無法提供八十九年十二月五日當日的出勤紀錄」等語
    ，有福豐公司九十二年十二月十二日函可稽。
  (四)本件既無證據足以證明舉發機關業於適當之時間，已依前開規定將逕行舉發之情
    事通知異議人，則原處分機關依前開裁罰基準及處理細則第二十四條及道路交通
    管理處罰條例第八十三條第三項規定處分汽車所有人之異議人，顯然於法有違。
    此外，復查無其他積極證據足以認定異議人應受處罰之事實。是本件異議為有理
    由，應由本院將原處分撤銷，並諭知其不罰，以符法制。
三、據上論斷，應依道路交通案件處理辦法第二十條，裁定如主文。
中      華      民      國    九十三    年      四      月     三十     日
                                臺灣桃園地方法院交通法庭
                                    法  官  潘進順
右正本證明與原本無異。
如不服本裁定，應於裁定送達後五日內向本院提出抗告狀。
                                    書記官  陳玉芬
中      華      民      國    九十三    年      五      月      三      日
